【裁判字號】    91,瑞小,64
【裁判日期】    920129
【裁判案由】    給付簽帳卡消費款
【裁判全文】
臺灣基隆地方法院瑞芳簡易庭小額民事判決  九十一年度瑞小字第六四號
    原      告  太平洋崇光百貨股份有限公司
    法定代理人  丙○○
    訴訟代理人  乙○○
    被      告  甲○○
右當事人間給付簽帳卡消費款事件，本院判決如左：
    主    文
原告之訴駁回。
訴訟費用新台幣捌佰貳拾肆元由原告負擔。
    事實及理由要領
一、本件原告主張被告於民國九十年三月十四日向原告申請使用太平洋百貨消費記帳
    卡，依約於記帳消費金額後應於消費後次月十五日前向原告清償，逾期則按日計
    付萬分之五點四之遲延利息，而原告自民國九十一年四月十七日起至四月二十六
    日止，持前述簽帳卡消費六次，金額共計新台幣（下同）一萬七千六百二十元，
    未依約繳款，故起訴請求原告給付前開金額，及自九十一年五月十六日起至清償
    日止按日息萬分之五點四計算之利息等語，被告則辯稱原告所請求之前述消費款
    項並非其所為，伊於收到原告寄發帳單才發現上開簽帳卡遺失，原告所提出之簽
    帳單與其卡片後面的簽名不符等情。
二、查被告於九十年三月十四日向原告申請使用太平洋百貨消費記帳卡，該卡於九十
    一年四月十七日起至四月二十六日止，在太平洋ＳＯＧＯ百貨簽帳消費六次，共
    計一萬七千六百二十元事實，業據原告提出申請書一件、簽帳單六紙為證，復為
    被告所不爭執，應堪信為真正。惟被告堅決否認該六筆簽帳係其持卡消費，辯稱
    該信用卡不知何時遺失，伊於收到原告寄發之帳單時才發現等語，經查系爭六筆
    簽帳單影本上「 Jane Lin 」簽名字跡，與被告於申請太平洋百貨消費記帳卡所
    附之富邦銀行信用卡背面影本簽名字跡，經肉眼辨識二者筆法不同，又查當時持
    卡消費者於專櫃所留下之顧客資料卡，經送國防部憲兵司令部刑事鑑識中心鑑定
    結果，與被告太平洋百貨消費記帳卡申請書、花旗銀行信用卡申請書、大眾銀行
    印鑑卡、郵政儲金立帳申請書、郵政儲金儲戶更換印鑑密碼申請書、台北銀行銘
    傳校園智慧卡開戶申請書、被告當庭書寫字跡，亦認書寫個性、慣性及特徵均不
    符，足證上述六筆簽帳消費非被告所為。
三、原告雖又主張依兩造太平洋百貨消費記帳卡約定條款第十一條規定：「甲方領得
    乙方所發給之記帳卡後，應妥善保管，如有遺失或被竊時，應儘速向乙方辦妥書
    面掛失停用手續，甲方對於掛失前遭冒用所生之損害，無論簽名是否相符，仍應
    負清償責任。」被告遺失記帳卡後，未向原告辦理掛失停用手續，依照前揭約款
    被告仍應負清償責任云云。惟按「定型化契約中之條款違反誠信原則，對消費者
    顯失公平者，無效」，「定型化契約中之條款違反平等互惠原則者，推定其顯失
    公平」，消費者保護法第十二條第一項、第二項第一款分別定有明文。本件約定
    條款契約係原告身為企業經營者，為與不特定多數人訂立簽帳卡契約之用而單方
    預先擬定之記帳卡契約條款，由被告申請經原告核准後成立者，自屬定型化契約
    。而記帳卡交易係由發卡機構為持卡人提供「信用」，透過簽帳之方式，於實際
    交易後方為清償之結算，其特徵在交易時無須預備現金，且一般記帳卡之使用，
    尚牽涉到發卡機構、持卡人、特約商店等關係，記帳卡契約中之特約商店受發卡
    機構即本件原告所委任，自為履行其與持卡人間記帳卡契約之履行輔助人，自應
    負善良管理人之注意義務。同理，認定記帳單上簽名之真正（即是否為持卡人所
    親簽），亦即對持卡人指示真正之認定，自亦屬發卡機構之職責與義務。若特約
    商店未依善良管理人注意，在決定接受該筆使用記帳卡簽帳之交易時，未盡其應
    有之注意義務，而未發現消費者之簽名與記帳卡上既有之簽名不符或接受非真正
    持卡人之簽名消費，自屬特約商店與發卡機構間就有無違反注意義務之危險負擔
    問題，核難令持卡人負擔此一風險。本件兩造間簽帳卡定型化契約條款中之第十
    一條規定持卡人在辦理掛失前，遭冒用所生之損害，無論簽名是否相符，均應負
    清償責任，係將風險歸由對記帳卡是否已遭冒用毫無所知，亦無法阻止之持卡人
    ，顯有未盡公平之處，應認為無效。
四、綜上所述，原告主張系爭帳款係由被告所簽帳消費並不足採，亦不能依約請求被
    告負責清償遭冒用清償消費之金額。從而，原告本於簽帳卡使用契約之法律關係
    ，請求被告給付消費帳款一萬七千六百二十元，及自九十一年五月十六日起至清
    償日止按日息萬分之五點四計算之利息，為無理由，應予駁回。
五、訴訟費用八百二十四元（裁判費一百七十七元，送達郵費六百四十七元）應由原
    告負擔。
中      華      民      國    九十二    年    一    月      二十九      日
~B臺灣基隆地方法院瑞芳簡易庭
~B    法      官  林李達
右正本證明與原本無異。
對於本件判決如有不服，應於收受送達後二十日內向本院提出上訴書狀，上訴於本院
合議庭，並按他造當事人之人數附具繕本。
當事人之上訴，非以判決違背法令為理由不得為之，上訴狀應記載上訴理由，表明下
列各款事項：
(一)原判決所違背之法令及其具體內容。
(二)依訴訟資料可認為原判決有違背法令之具體事實。
中      華      民      國    九十二    年        一    月      三十    日
~B    法院書記官  黃致祥


司法院資訊處製作；財團法人民間司法改革基金會備份。
